臺灣高等法院高雄分院刑事裁定
111年度抗字第56號
抗  告  人  
即  受刑人  蔡伯顯



選任辯護人  林泰良律師
上列抗告人即受刑人因聲請撤銷緩刑案件，不服臺灣高雄地方法
院中華民國111年1月20日所為之裁定（110年度撤緩字第117號）
，提起抗告，本院裁定如下：
    主  文
原裁定撤銷，發回臺灣高雄地方法院。
    理  由
一、原裁定意旨略以：抗告人即受刑人蔡伯顯（下稱抗告人）前
    因違反毒品危害防制條例案件，經臺灣臺南地方法院以108
    年度訴字第601號判處有期徒刑2年，緩刑5年，緩刑期間付
    保護管束，並應向公庫支付新臺幣10萬元，向檢察官所指定
    之政府機關、政府機構、行政法人、社區或其他符合公益目
    的之機關或團體，提供240小時之義務勞務（聲請意旨漏載
    支付公庫及提供義務勞務之部分，應予補充），於民國108
    年10月21日確定（下稱前案）。而查受刑人於前案確定前之
    108年5月6日，因違反毒品危害防制條例之施用第二級毒品
    案件，經原審法院以108年度簡字第3233號判決判處有期徒
    刑3月，並於108年11月19日確定（下稱甲案），嗣經高雄地
    檢署檢察官據以聲請撤銷緩刑，惟經原審法院於109年2月5
    日以109年度撤緩字第11號，認前案與甲案均屬毒品危害防
    制條例案件，且施用毒品者具有病人之特質，甲案與前案係
    為圖利者不同而裁定駁回檢察官之聲請（下稱前撤緩案），
    則抗告人自該撤銷緩刑之程序中，自當深刻知悉施用毒品為
    違法且不當之行為，並有經檢察官據以聲請撤銷緩刑之可能
    。惟抗告人竟仍於緩刑付保護管束之期間、距前撤緩案僅8
    月之時間，即再犯與甲案相同之施用第二級毒品案件（下稱
    乙案），且自承係於109年10月初，透過網路聊天室向他人
    購買等語，可知其乙案所施用之第二級毒品係其主動向販毒
    者即素行不良者聯繫以購得，足見抗告人未因前案及前撤緩
    案而生警惕，且無戒除毒害之決心而未保持善良品行、仍與
    素行不良之人往來，前案緩刑之宣告已難收促其自新、抑制
    再犯之預期效果，無從一再以施用毒品者之成癮性而給予受
    刑人機會，是有執行刑罰之必要，因認檢察官聲請撤銷緩刑
    宣告，應予准許等語
二、抗告意旨及補充理由如附件所載。
三、法律規定及判斷依據：
㈠、按「受緩刑之宣告而有下列情形之一，足認原宣告之緩刑難
    收其預期效果，而有執行刑罰之必要者，得撤銷其宣告：②
    緩刑期內因故意犯他罪，而在緩刑期內受六月以下有期徒刑
    、拘役或罰金之宣告確定者」（刑法第75條之1 第1 項第2 
    款參照）。此條項採裁量撤銷主義，賦予法院撤銷與否之權
    限，所謂「足認原宣告之緩刑難收其預期效果，而有執行刑
    罰之必要」，法官應依職權本於合目的性之裁量，妥適審酌
    被告所犯前後數罪間，關於法益侵害之性質、再犯之原因、
    違反法規範之情節是否重大、被告主觀犯意所顯現之惡性及
    其反社會性等情，是否已使前案原為促使惡性輕微之被告或
    偶發犯、初犯改過自新而宣告之緩刑，已難收其預期之效果
    ，而確有執行刑罰之必要。
㈡、次按「受保護管束人在保護管束期間內，應遵守左列事項：①
    保持善良品行，不得與素行不良之人往還。...」、「受保
    護管束人違反前條各款情形之一，情節重大者，檢察官得聲
    請撤銷保護管束或緩刑之宣告」（保安處分執行法第74條之
    2 第1 款、第74條之3 第1 項參照）。又前開保安處分執行
    法第74條之3第1項所謂「情節重大」之要件，當從受判決人
    自始是否真心願意接受緩刑付保護管束所應遵守之事項，或
    於緩刑期間內是否顯有遵守之可能而故意違反、無正當事由
    拒絕遵守等情事而言，考量受判決人違反應遵守事項之情形
    ，依比例原則綜合衡酌原宣告之緩刑是否難收其預期之效果
    ，而有執行刑罰之必要，資以決定該緩刑宣告是否應予撤銷
    ，況撤銷保護管束或緩刑之宣告，對於受刑人權益影響甚鉅
    ，是否確屬「情節重大」，仍應依據個案及具體情形決定，
    從嚴審酌保安處分執行命令之達成與宣告緩刑之目的，足見
    有保護管束處分已不能收效之情形而有執行刑罰之必要。
四、經查：
㈠、抗告人前於108年4月12日因販賣第二級毒品案件，經臺灣臺
    南地方法院於108年10月1日以108年度訴字第601號判處有期
    徒刑2年，緩刑5年，緩刑期間付保護管束，並應向公庫支付
    新臺幣10萬元，向檢察官所指定之政府機關、政府機構、行
    政法人、社區或其他符合公益目的之機關或團體，提供240
    小時之義務勞務，於108年10月21日確定，緩刑期間為108年
    10月21日起至113年10月20日屆滿；惟其於緩刑期前即因甲
    案而經原審法院於判處有期徒刑3月，於108年11月19日確定
    ；此有本院調取臺灣臺南地方法院108年度訴字第601號暨臺
    灣臺南地方檢察署108年度執緩字第523號案卷、前揭案號刑
    事判決書及臺灣高等法院被告前案紀錄表各1份附卷可稽；
    又高雄地檢署檢察官亦曾據甲案聲請撤銷緩刑，惟經原審法
    院於109年2月5日以109年度撤緩字第11號裁定駁回檢察官之
    聲請；另抗告人又於緩刑期前之108 年7 月18日另犯傷害罪
    ，經原審法院以109 年度簡字第726 號判處拘役20日，於10
    9 年7 月8 日確定，高雄地檢署檢察官復再次據之聲請撤銷
    緩刑，惟原審法院則於109年9月21日以109年度撤緩字第117
    號裁定，認與前案之犯罪性質、手法迥不相同，非屬再犯相
    同或相類之罪，彼此間之關連性甚為薄弱，而駁回檢察官之
    聲請在案，凡此均有前揭案號裁定在案供參。
㈡、原審所以裁定撤銷受刑人上開緩刑宣告，無非以抗告人未因
    前案及前撤緩案而生警惕，且無戒除毒害之決心而未保持善
    良品行、仍與素行不良之人往來，而再次涉犯乙案等語，固
    非無見，惟原審既認檢察官聲請書並未記載抗告人有何具體
    不服從檢察官及執行保護管束者命令之行為，又敘明高雄地
    檢署之觀護人於其簽呈上記載抗告人於保護管束期間報到正
    常，另依卷內事證，亦未見受刑人有何其他違反檢察官及執
    行保護管束者命令之情形，故尚難認受刑人具有違反保安處
    分執行法第74條之2 第2 款情事且情節重大，據而就檢察官
    以保安處分法第74條之3 第1 項聲請撤銷緩刑宣告部分認為
    無理由諸節（詳見原裁定「理由欄」㈡）。而有關抗告人執
    行保護管束報到之狀況，亦經本院調取高雄地檢署109年度
    執護勞助字第1號、109年度執護助字第6號等卷查對無誤，
    且因高雄地檢署就乙案部分，認經該署指定醫療機構評估，
    抗告人適合接受毒品戒癮治療，故而參酌刑法第57條各款所列
    事項及公共利益之維護，認以緩起訴處分為適當，以勵自新，
    此有該署檢察官110年度毒偵字第40號緩起訴處分書附卷可
    參，故該署執行觀護人亦認抗告人雖有未保持善良品行之事
    由，然情節輕微，故建議不聲請撤銷緩刑等節（見上開109
    年度執護助字第6號卷第175至179頁）。從而，抗告人雖於
    緩刑期間有再度施用毒品之情事，然高雄地檢署就乙案部分
    ，既已認緩起訴處分為適當（緩起訴期間1年，自110年5月1
    8日起至111年5月17日止），則原審縱認抗告人乙案所施用
    之第二級毒品係其主動向販毒者即素行不良者聯繫以購得，
    而認抗告人有違反保安處分執行法第74條之2第1款而未保持
    善良品行、仍與素行不良之人往來之情形，然如上所述，地
    檢署觀護人既認其節輕微情有如前述，則抗告人是否仍屬「
    未保持善良品行，情節重大」？抗告人於乙案緩起訴處分期
    間，其執行狀況若何？自均有查明之必要。
五、綜上，抗告人在緩刑期間的其他整體行為，是否仍達到刑法
    第75條之1 第1 項第2 款，或保安處分執行法第74條之2 第
    1 款、第74條之3 第1 項得撤銷緩刑宣告的要件，容有重新
    整體評估的餘地，抗告人提起抗告，主張係因術後之病痛難
    耐，始涉乙案一節雖無理由，惟其另主張原審漏未斟酌其情
    節重大與否，請求撤銷原審裁定，則有理由，原審裁定即屬
    無可維持，且為保障檢察官、受刑人雙方的審級利益，爰將
    本案發回原審法院重為審酌。
據上論斷，應依刑事訴訟法第413條前段，裁定如主文。　　　
中　　華　　民　　國　　111 　年　　4 　　月　　29　　日
                  刑事第五庭    審判長法  官  簡志瑩
                                      法  官  張盛喜
                                      法  官  陳美燕
以上正本證明與原本無異。
不得再抗告。
中　　華　　民　　國　　111 　年　　4 　　月　　29　　日
                                      書記官  洪以珊